【裁判字號】    97,易,1041
【裁判日期】    971222
【裁判案由】    違反毒品危害防制條例
【裁判全文】
臺灣臺南地方法院刑事判決              97年度易字第1041號
公  訴  人  臺灣臺南地方法院檢察署檢察官
被      告  甲○○
上列被告因違反毒品危害防制條例案件，經檢察官聲請以簡易判
決處刑（97年度偵字第7142號），本院認為不得以簡易判決處刑
，改依通常程序審理，本院判決如下：
    主    文
甲○○持有第二級毒品，處有期徒刑伍月，如易科罰金，以新臺
幣壹仟元折算壹日。
    事    實
一、甲○○明知安非他命為毒品危害防制條例規定之毒品，不得
    持有，竟於民國（下同）96年12月7日下午5時18分51秒許，
    以其所申辦使用之門號0000000000號行動電話，撥打丙○○
    使用之門號0000000000號行動電話，向丙○○聯繫欲購買價
    值新臺幣（下同）1,000元之第二級毒品安非他命後，甲○
    ○復旋於同日晚間7時15分53秒許，以上開0000000000號行
    動電話，撥打上開門號0000000000號行動電話，聯絡丙○○
    ，約定交易地點，即在臺南縣佳里鎮遠東牙醫診所旁見面，
    完成向丙○○購買價值1,000元安非他命1小包之交易，而持
    有該小包安非他命。嗣經臺南縣警察局學甲分局調查丙○○
    涉嫌販賣毒品案件（丙○○涉嫌販賣毒品案件業經檢察官提
    起公訴，現由本院以97年度訴字第1373號案件審理中）而循
    線查獲。
二、案經臺灣臺南地方法院檢察署檢察官主動偵查後聲請以簡易
    判決處刑，本院改依通常程序審理。
    理    由
一、上開被告甲○○固承認其於上開時間，曾以上開2通電話與
    證人丙○○通話後並見面之情無訛，惟矢否口認涉有持有安
    非他命之行為，辯稱：我以上開2通電話與丙○○通話並見
    面，是我要向丙○○索討債務1千元，她在遠東牙醫門口還
    我1千元；96年11月初，丙○○與我在臺南縣佳里鎮佳里興
    佳興國小遇到，她本來要向我借5千元，我身上只有1千元，
    只借她1千元，她說隔天要還我，但隔天並沒還云云（見本
    院易字卷第11頁）。經查，(一)被告於上開時間，先後2次以
    門號0000000000號行動電話，撥打門號0000000000號行動電
    話聯絡證人丙○○，在上開遠東牙醫診所旁見面，被告並向
    證人購得1,000元安非他命而持有等情，業據證人丙○○於
    審理中到庭結證無誤（見本院易字卷第49-55頁），並有上
    開2 次通話之監聽譯文1份在卷可憑（見毒偵卷第17頁背面
    、18 頁），依該等通話內容，並未有被告向證人索討債務
    之言語，顯示並非借貸之事，且通話中有被告向證人表示「
    1張」之暗語，堪信為從事非法交易，又販賣安非他命乃係
    「處無期徒刑或7年以上有期徒刑，得併科新臺幣7百萬元以
    下罰金」之重罪，丙○○當無為誣陷本件被告持有安非他命
    ，而令自己受販賣安非他命重罪追訴及審判之理；再者，被
    告於偵查中乃辯稱：丙○○之前向我借3千元，剩1千元未還
    ，我打上開電話向她要1千元云云（見毒偵卷第34頁），惟
    被告於審理中另辯稱：丙○○向我借5千元，我身上只有1千
    元，只借她1千元云云（見本院易字卷第11頁），先後不一
    ，互見矛盾，又與上開通話譯文內容不符，均難信為真正；
    故被告所辯上開通話係為借貸云云，並不足採；(二)(1)又警方
    於97年1月28日下午5時39分許，得被告同意採集其尿液送檢
    ，雖因安非他命類濃度未檢出法定標準閥值，結果呈陰性反
    應之情，有臺南縣警察局學甲分局採集尿液姓名對照表及長
    榮大學檢驗報告影本各1紙附卷可憑（見毒偵卷第36、37頁
    ），惟該等檢驗報告僅係受檢驗人有無施用安非他命之憑證
    ，尚無足證明被告確無持有安非他命，無法作為被告有利之
    認定。(2)按採證認事係屬事實審法院之職權，法院憑以認定
    犯罪事實之證據，並不以直接證據為限，即綜合各種直接、
    間接證據，本於推理作用，為其認定犯罪事實之基礎，如不
    違背一般經驗法則，亦非法所不許（最高法院44年度臺上字
    第702號判例、93年度臺非字第73號刑事裁判參照）。本件
    被告向證人丙○○購買上開安非他命而持有等情，業經本院
    認定如前，揆諸前揭判例所示，不以未扣得被告持有之安非
    他命即予推翻上開所認。(三)綜上，本件事證已臻明確，被告
    所辯，乃屬事卸責之詞，難以採信，其持有第二級毒品之犯
    行，堪以認定。
二、按安非他命業經列入毒品危害防制條例第二條第二項第二款
    所規定之第二級毒品，禁止非法持有、施打及吸用，毒品危
    害防制條例第二條第二項第二款定有明文。被告甲○○非法
    持有安非他命，核其所為，係犯毒品危害防制條例第11條第
    2項之持有第2級毒品罪。爰審酌被告之犯罪動機、目的、手
    段、持有毒品安非他命之數量非鉅及其犯後否認之態度等一
    切情狀，量處如主文所示之刑，並諭知易科罰金之折算標準
    ，以資懲儆，至於公訴人認應處以有期徒刑10月之求刑，容
    嫌過重。另被告向證人購得而持有之安非他命1小包，並未
    扣案，迄今時日已久，復無證據可認該等安非他命尚未滅失
    ，依有利於被告之原則，爰不為沒收之宣告；而毒品危害防
    制條例第18條第1項，乃係規定「查獲之第一、二級毒品」
    ，附為說明。
三、檢察官聲請簡易判決處刑意旨另以：被告甲○○於96年12月
    間，在臺南縣佳里鎮佳里興某處（中山公園），購得500元
    之安非他命因而非法持有之，因認被告此部分行為亦涉犯毒
    品危害防制條例第11條第2項之持有第2級毒品罪嫌云云（見
    本院易字卷第57頁）。按犯罪事實應依證據認定之，無證據
    不得認定犯罪事實，刑事訴訟法第154條第2項定有明文。而
    認定不利於被告之事實，須依積極證據，苟積極證據不足為
    不利於被告事實之認定時，即應為有利於被告之認定，更不
    必有何有利之證據，亦有最高法院30年度上字第816號判例
    可資參照。訊之被告堅詞否認涉有此部分持有安非他命行為
    。經查，證人丙○○於審理中雖到庭結證稱：我除上開96年
    12 月7日販賣安非他命予被告外，另於96年12月間，亦曾販
    賣安非他命予被告1次等語（見本院易字卷第49-55頁），惟
    證人丙○○於審理中亦證稱：佳里鎮中山公園那次可能是我
    把地點搞錯，但我記得前後總共有二次，除佳里鎮遠東牙醫
    那次，另一次應該是在佳里興云云（見本院易字卷第49-55
    頁），又證人丙○○於審理中先證稱：佳里興那次是96年12
    月底云云（見本院易字卷第49-55頁），又於審理中改稱：
    佳里興那次的時間我真的不記得了，所以也不記得是在佳里
    鎮遠東牙醫見面之前或之後云云（見本院易字卷第49-55頁
    ），互見歧異，先後不一，此外，本件並無電話通聯記錄、
    監聽譯文或其他任何證據可認被告有此部分之持有安非他命
    行為，本件檢察官所提出之證人丙○○之證述，尚不足說服
    使本院達到超越合理懷疑之有罪確信，本於「罪疑唯輕」原
    則，不能證明被告有此部分之持有安非他命行為，被告此部
    分罪嫌自屬不能證明，本應為被告無罪之諭知，惟因檢察官
    認為此部分行為苟成立犯罪，與被告上開經論罪科刑之持有
    犯行部分有集合犯之關係（見本院易字卷第48頁），爰不另
    為無罪之諭知。
據上論斷，應依刑事訴訟法第452條、第284條之1、第299條第1
項前段，毒品危害防制條例第11條第2項，刑法第11條、第41條
第1項前段，判決如主文。
本案經檢察官乙○○到庭執行職務。
中    華    民    國    97    年    12    月    22    日
                  刑事第十庭  法  官  盧  鳳  田
以上正本證明與原本無異。
如不服本判決應於收受本判決後10日內向本院提出上訴書狀，並
應敘述具體理由。其未敘述上訴理由者，應於上訴期間屆滿後20
日內向本院補提理由書狀（均須按他造當事人之人數附繕本）「
切勿逕送上級法院」。
                              書記官  吳  姁  穗
中    華    民    國    97    年    12    月    22    日
附錄本件論罪科刑法條：
毒品危害防制條例第11條第1項：
持有第二級毒品者，處2年以下有期徒刑、拘役或新臺幣3萬元以
下罰金。


司法院資訊處製作；財團法人民間司法改革基金會備份。
